【裁判字號】    95,訴,229
【裁判日期】    950525
【裁判案由】    侵權行為損害賠償
【裁判全文】
臺灣臺南地方法院民事判決               95年度訴字第229號
原      告  乙○○
被      告  甲○○
上列被告因過失致死案件，經原告提起刑事附帶民事訴訟，請求
侵權行為損害賠償事件，經本院刑事庭裁定移送前來，本院於民
國95年5月4日言詞辯論終結，判決如下：
    主      文
被告應給付原告新臺幣玖拾壹萬壹仟柒佰壹拾元。
原告其餘之訴駁回。
訴訟費用由被告負擔十分之二，餘由原告負擔。
    事實及理由
一、本件被告未於言詞辯論期日到場，核無民事訴訟法第386 條
    各款所列情形，爰依原告之聲請，由其一造辯論而為判決。
二、原告起訴主張：被告於民國93年7月9日晚間駕駛車牌號碼8B
    -4649號自用小客車，沿臺南縣永康市○○路外側快車道由
    北往南方向行駛，於同日晚間10時25分許，途經臺南縣永康
    市○○路之陸橋時，本應注意汽車在同一車道行駛時，後車
    與前車之間應保持隨時可以煞停之距離，且應注意車前狀況
    ，並隨時採取必要之安全措施，而依當時情形，亦無不能注
    意之情事，竟疏未注意，自後方追撞前方丙○○騎乘之車牌
    號碼PQF-165號重型機車，致丙○○跌落地面而受有頭、胸
    、背及臀部合併挫傷等傷害，經送財團法人奇美醫院急救，
    仍因顱骨骨折合併顱內出血而於同月11日上午6時20分許不
    治死亡。原告為丙○○之父，爰依民法侵權行為之法律關係
    ，訴請被告賠償醫療費、殯葬費、扶養費、精神慰撫金之損
    害，共計新臺幣（下同）5,000,000元。並聲明：被告應給
    付原告5,000,000 元。
三、被告未於言詞辯論期日到場陳述，亦未提出書狀作何聲明或
    陳述。
四、經查：
  (一)被告於上揭時、地駕駛自用小客車，沿臺南縣永康市○○路
    外側快車道由北往南方向行駛，行經臺南縣永康市○○路之
    陸橋時，疏未注意車前狀況，又未注意與前車保持適當之安
    全距離，而自後方追撞前方丙○○駕駛之重型機車，致丙○
    ○跌落地面因而受有頭、胸、背及臀部合併挫傷之傷害，經
    送財團法人奇美醫院急救，仍因顱骨骨折合併顱內出血，而
    於93年7月11日上午6時20分許不治死亡之事實，業據被告於
    其所犯刑事過失致死案件偵查及審理時自承在卷，業經本院
    調閱刑事偵查卷及審判案卷查明，並有道路交通事故現場圖
    、道路交通事故調查報告表(一)、(二)、現場照片47張、相驗屍
    體證明書、驗斷書及勘驗筆錄附於刑事案件相驗卷足憑。
  (二)按汽車在同一車道上行駛時，除擬超越前車外，後車與前車
    之間應保持隨時可煞停之距離；又駕駛人應注意車前狀況，
    並隨時採取必要之安全措施，為道路交通安全規則第94條第
    1項及第3項所明定。被告既領有小型車普通駕駛執照，有交
    通部公路總局嘉義區監理所臺南監理站94年4月13日嘉監南
    字第0940009310號函附於刑事案件審理卷可參，對於上開規
    定應知之甚詳，其駕車時自應注意上揭規定並確實遵守之，
    且肇事當時天氣、光線、道路狀況、視距均屬良好，亦有刑
    事卷內之道路交通事故調查報告表足憑，足見依當時狀況，
    被告客觀上並無不能注意之情事，竟疏未注意，以致肇事致
    人於死，其駕駛行為顯有過失至明。再者，本件交通事故經
    臺灣臺南地方法院檢察署檢察官囑託臺灣省臺南區車輛行車
    事故鑑定委員會鑑定結果，亦認：被告駕駛小客車，未保持
    安全距離，未注意車前狀況，追撞前車，為肇事原因；被害
    人丙○○、洪施素梅等均無肇事因素，有該鑑定委員會93年
    8 月19日南鑑字第0935900954號函附鑑定意見書附在刑事案
    件相驗卷足參，益證被告確有過失。
四、按因故意或過失，不法侵害他人之權利者，負損害賠償責任
    。不法侵害他人致死者，對於支出醫療及增加生活上需要之
    費用或殯葬費之人，亦應負損害賠償責任；被害人對於第三
    人負有法定扶養義務者，加害人對於該第三人亦應負損害賠
    償責任。不法侵害他人致死者，被害人之父、母、子、女及
    配偶，雖非財產上之損害，亦得請求賠償相當之金額。民法
    第184條第1項前段、第192條第1項、第2項、第194條分別定
    有明文。本件被告因駕駛自用小客車，疏未注意與前車保持
    隨時可以煞停之距離，且未注意車前狀況及隨時採取必要之
    安全措施，致由後方追撞被害人丙○○騎乘之機車，造成被
    害人丙○○倒地受傷，經送醫不治死亡，而原告為被害人丙
    ○○之父，有戶籍謄本在卷足憑（見本院附民卷第1頁），
    是原告依侵權行為法律關係，請求被告賠償，自屬有據，茲
    就原告得請求賠償之項目及金額析述如下：
  (一)醫療費部分：
    原告主張為被害人丙○○支出醫療費共7,041元，已據本院
    函詢財團法人奇美醫院查明屬實，有該院95年4月3日（95）
    奇醫字第1417號函及所附之收費收據1件在卷足憑，核均屬
    於必要之支出，自應准許。
  (二)殯葬費部分：
    原告主張支出被害人丙○○之殯葬費用100,000元之事實，
    有上德國際殯儀禮品有限公司收據在卷可證，核諸原告提出
    之費用項目均為一般習俗埋葬收殮、祭祀之必要費用，並無
    與被害人之身分、地位及生前經濟狀況不相當之情形，且衡
    之民間習俗其金額亦無過高之情事，自應准原告此部分請求
    。
  (三)扶養費部分：
  1.按民法第1117條第1項規定，受扶養權利者，以不能維持生
    活而無謀生能力者為限。同條第2項僅規定，前項無謀生能
    力之限制，於直系血親尊親屬不適用之。是直系血親尊親屬
    如能以自己財產維持生活者，固無受扶養之權利，而此所稱
    「不能維持生活」，係指無財產足以維持生活而言（最高法
    院78年度台上字第1580號及81年度台上字第1504號判決意旨
    參照）。
  2.查原告為被害人丙○○之父，係48年12月22日生，於被害人
    丙○○93年7月11日死亡時，年滿44歲，其現為板模工，月
    薪1至2萬元，名下有房地各1筆、田地3筆、汽車1輛等情，
    為原告所自承，且有本院依職權調閱之稅務電子閘門財產所
    得調件明細表在卷可稽，是原告依法雖可受被害人丙○○之
    扶養，惟依前揭資料觀之，堪認原告於其依勞工法規滿60歲
    退休前，尚有資產及固定收入以維持生活，其退休後，則認
    已無固定收入，且屬年邁，依一般常情有接受扶養之必要。
    再查，原告除育有被害人丙○○一女外，尚有二子潘正和、
    潘正典2人，此有戶籍謄本在卷足憑，其等於原告年滿60有
    受扶養之必要時，均已成年而具扶養能力，應平均負擔對原
    告之扶養義務。又按92年臺灣地區簡易生命表記載，原告於
    被害人丙○○死亡時尚有餘命32.07年，以原告於60歲退休
    後至其餘命為止，則尚有16.07年，依92年度綜合所得稅扶
    養親屬寬減額未滿70歲之人為每人每年74,000元，70歲以上
    之人為每人每年111,000元為計算基礎，再依霍夫曼計算法
    扣除中間利息，原告一次得請求被告給付之扶養費計為404,
    672元（204198＋200474＝404672）。計算式如下：
    70歲以前：
      [74000*8.00000000（此為應受扶養10年之霍夫曼係數）]
      除以3（被害人丙○○應負擔之比例）=204198（小數點以
      下四捨五入）
    70歲以後：
      [111000*5.00000000（此為應受扶養6年之霍夫曼係數）
      +111000*0.07*（6.00000000-0.00000000）]除以3（被害
      人丙○○應分擔之比例）=200474（小數點以下四捨五入
      ）
  (三)精神慰撫金部分：
    原告為被害人丙○○之父，被害人丙○○死亡時年僅22歲，
    正值青春，竟因此車禍事故而驟逝，白髮人送黑髮人，精神
    上自必感受莫大痛苦。爰斟酌被害人丙○○原有正當職業，
    月薪約2萬餘元，原告則為板模工，月薪約1至2萬元，名下
    有不動產5筆及汽車1輛萬元；而被告正值青壯，自發生事故
    後，未曾與原告洽談和解，致原告在哀痛之餘，仍須上法庭
    求助司法協助，身心俱疲等一切情狀，認原告請求慰撫金以
    180萬元為適當。
  (四)綜上，原告所受損害金額合計為2,311,713元（醫療費7,041
    元＋殯葬費100,000元+扶養費元404,672元+精神慰撫金1,80
    0,000元=2,311,713元）。
五、按保險人依強制汽車責任保險法規定給付之保險金，視為加
    害人或被保險人損害賠償金額之一部分；加害人或被保險人
    受賠償請求時，得扣除之，強制汽車責任保險法第30條定有
    明文。查原告自承業已領取強制責任險保險金140萬元等語
    （見本院卷第25頁），則原告得請求金額，應扣除140萬元
    。基此，原告本於侵權行為之法律關係，請求被告給付911,
    713元（2,311,713－1,400,000=911,713元）部分，為有理
    由，應予准許，逾此部分請求，則無理由，應予駁回。
六、據上論結，本件原告之訴為一部有理由、一部無理由，依民
    事訴訟法第385條第1項前段、第79條，判決如主文。
中    華    民    國    95    年    5     月    25    日
                  民事第二庭    法  官  林佩儒
以上正本係照原本作成。
如對本判決上訴，須於判決送達後20日內向本院提出上訴狀
中    華    民    國    95    年    5     月    25    日
                                書記官  吳信助


司法院資訊處製作；財團法人民間司法改革基金會備份。
